【裁判字號】    88,訴緝,44
【裁判日期】    920908
【裁判案由】    偽造有價證券等
【裁判全文】
臺灣臺北地方法院刑事判決                          八十八年度訴緝字第四四號
    檢  察  官  臺灣臺北地方法院檢察署檢察官
    被      告  甲○○  男  四.
    指定辯護人  本院公設辯護人乙○○
右列被告因偽造有價證券等案件，經檢察官提起公訴（八十二年度偵字第五四四九、
五八三０、六０七六、六五四五、一三一三０、一三八三二、一三九八八號），本院
判決如左：
      主  文
甲○○無罪。
      理  由
一、公訴意旨略以：被告甲○○與李仁壽（由本院另行審結）、丙○○及林富家（由
    本院另行判決）父子基於概括犯意之聯絡，因丙○○及林富家二人，自民國八十
    年間，意圖販售人頭支票圖利，乃透過李仁壽（綽號小陳），由李仁壽自己及所
    覓得知情之人頭甲○○等人至附表所列之行庫，偽造如附表所列開戶人之簽名、
    印文後申領支票使用，李仁壽於領得支票後，即以每戶頭新台幣（下同）二十五
    萬元之價格販售予林富家，林富家即依丙○○之指示，透過林富家以本身及其妻
    楊金鳳之銀行帳戶，連續偽造支票及以自行提示培養信用方式取得銀行信任，大
    量取得支票後，再以每張三千元之價格販售予黃明典（綽號阿志），黃明典亦基
    於概括之犯意，連續轉讓予台北市○○街等人頭支票小盤商對外販售，供人持以
    詐欺財物，直至八十二年二月二十四日，上開人頭帳戶退票章數共計三百八十三
    張，共計九千四百五十五萬二千二百十四元，因認被告甲○○涉有刑法第二百零
    一條第一項之偽造有價證券罪嫌、第二百十六條、第二百十條之行使偽造私文書
    罪嫌、第二百十六條、第二百十二條行使偽造特種文書罪嫌。
二、按犯罪事實應依證據認定之，無證據不得推定其犯罪事實。又不能證明被告犯罪
    者，應諭知無罪之判決，刑事訴訟法第一百五十四條、第三百零一條第一項分別
    定有明文。又事實之認定，應憑證據，如未能發現相當證據，或證據不足以證明
    ，自不能以推測或擬制之方法，為裁判基礎（最高法院四十年台上字第八六號判
    例參照）。
    又認定犯罪事實所憑之證據，雖不以直接證據為限，間接證據亦包括在內，然而
    無論直接證據或間接證據，其為訴訟上之證明，須於通常一般之人均不致有所懷
    疑，而得確信其為真實之程度者，始得據為有罪之認定，倘其證明尚未達到此一
    程度，而有合理之懷疑存在而無從使事實審法院得有罪之確信時，即應由法院為
    諭知被告無罪之判決（最高法院七十六年台上字第四九八六號判例參照）。
三、本件公訴人認被告甲○○涉有前開犯行，因被告甲○○未於檢察官偵查程序中到
    庭，故公訴人將被告甲○○向本院提起公訴，其所依憑之證據及理由乃係以被告
    甲○○各行庫之開戶資料、台北市票據交換所退票資料電腦表為其論據。
四、訊據被告甲○○堅決否認有任何公訴人對其所起訴之前開犯行，辯稱：我沒有假
    冒王金水、高丘棟等人名義去申請支票，後來再有轉售他人牟利乙節，我也不知
    情等語。
五、本院經查：
（一）同案被告李仁壽於本院調查時供稱：甲○○並未偽造
      甲○○並不知情，都是伊所為等語（見本院九十年四月四日訊問筆錄），顯見
      如附表所示之支票是否為被告甲○○所申辦支票，有所疑義。
（二）又本院請被告甲○○當庭親自書寫之文字（計有高丘棟、王金水、中華民國年
      月日等字），經與本院向各行庫所調王金水、高丘棟之開戶資料上之筆跡（以
      上係分經合作金庫銀行（原為臺灣省合作金庫）南京東路支庫八十九年九月十
      四日（八九）合金京東存字第三七七三號函、合作金庫銀行圓山支庫八十九年
      九月十三日（八九）合金圓存字第三六六九號函）併送內政部刑事警政署警察
      局結果，認「本案因當庭筆跡有做作之虞，請再蒐集甲○○本人八十一年所寫
      與「高丘棟、王金水」等字類同之筆跡多件」等語，有內政部刑事警察局九十
      一年一月三日刑鑑字第二０三五六五號函在卷可考，本院因此未能經由鑑定發
      現前開開戶資料其上之署押，確屬被告李仁壽所去申請甚至偽造簽名而來，則
      觀上情節，亦難推論被告有何如公訴意旨所述之犯行。
（三）再合作金庫銀行南京東路支庫八十九年九月十四日（八九）合金京東存字第三
      七七三號函所附之申請資料有
      為模糊亦無法確定是否為被告甲○○本人，且同案被告李仁壽於本院調查時亦
      供稱上開照片為其本人（見本院九十年四月四日訊問筆錄），是於本件卷證資
      料內，實在無任何積極證據足以證明被告甲○○有與檢察官於起訴書犯罪事實
      欄所記載之人有任何販售人頭支票之犯意聯絡，何能認被告甲○○有檢察官所
      起訴之此部分犯行。
六、綜上所述，公訴人認被告甲○○所涉有之前開犯行，尚難認與事實相符，此外復
    查無其他積極證據足資證明被告甲○○有何公訴人對其所起訴之前開之犯行，既
    不能證明被告甲○○犯罪，核諸前揭說明，自應由本院為被告甲○○無罪之諭知
    。
據上論斷，應依刑事訴訟法第三百零一條第一項，判決如主文。
本案經檢察官陳焜昇到庭執行職務
中      華      民      國    九十二    年      九      月      八      日
                                      臺灣臺北地方法院刑事第八庭
                                          法  官 陳德民
右正本證明與原本無異。
如不服本判決，應於判決送達後十日內，向本院提出上訴狀。
                                          書記官 葉志昭
中      華      民      國    九十二    年      九      月      八      日
附表：
┌─────┬─────────┬──────┬─────┬───────┐
│冒  名    │   戶        名   │   退票銀行 │ 退  票   │退  票 金  額 │
│開戶者    │                  │            │ 張  數   │              │
├─────┼─────────┼──────┼─────┼───────┤
│ 甲○○   │王金水            │彰化銀行大同│          │              │
│          │Ａ00000000│分行        │ 一七四張 │四九、六二六、│
│          │號                │合作金庫圓山│          │五三九元      │
│          │                  │支庫        │          │              │
├─────┼─────────┼──────┼─────┼───────┤
│ 甲○○   │高丘棟（起訴書誤載│            │          │              │
│          │為高立棟）Ｙ一００│            │ 二０九張 │四四、九二五、│
│          │九０三五０四號    │            │          │六七五元      │
│          │                  │            │          │              │
└─────┴─────────┴──────┴─────┴───────┘


司法院資訊處製作；財團法人民間司法改革基金會備份。
